臺灣高雄地方法院行政訴訟判決
                                      110年度交字第376號
原      告  董譯謙  


被      告  高雄市政府交通局

代  表  人  張淑娟  
訴訟代理人  蘇健義  
上列當事人間交通裁決事件，原告不服被告民國110年8月19日高
市交裁字第32-GU0000000號裁決，提起行政訴訟，本院判決如下
：
    主　文
原告之訴駁回。
訴訟費用新臺幣參佰元由原告負擔。
    事實及理由
一、程序事項：按行政訴訟法第237條之7規定，交通裁決事件之
    裁判，得不經言詞辯論為之。本件屬交通裁決事件，依兩造
    所述各節及卷內資料其事證已臻明確，本院認無經言詞辯論
    之必要，爰不經言詞辯論而為判決。
二、事實概要：原告所有車牌號碼000-000號普通重型機車（下
    稱系爭機車）於民國110年6月17日18時36分許，在臺中市○○
    區○○○路000號前，因遭員警查獲系爭機車由未領有駕駛執照
    之人賴合群駕駛，而認原告有「機車所有人允許未領有駕照
    駕駛其機車」之違規行為，經臺中市政府警察局第四分局交
    通分隊（下稱舉發機關）員警填掣第GU0000000號舉發違反
    道路交通管理事件通知單（下稱舉發通知單）予以舉發。嗣
    原告於應到案日期前之110年7月13日向被告陳述不服，經被
    告函詢舉發機關後，認原告確有上揭違規行為，乃依道路交
    通管理處罰條例（下稱處罰條例）第21條第5項規定，於110
    年8月19日開立高市交裁字第32-GU0000000號裁決書（下稱
    原處分），裁處原告「罰鍰新臺幣（下同）6,000元，並記
    汽車違規紀錄1次」。原告不服，提起本件行政訴訟。
三、原告主張：在此案發生之前，原告於110年5月17日就向賴合
    群索回原告之機車鑰匙，並將系爭機車停於大慶火車站之機
    車停車位，有對話紀錄可證，原告並未同意將系爭機車借予
    賴合群，且再三告知賴合群將機車鑰匙歸還，賴合群卻一直
    找理由推託不寄還，原告未同意賴合群使用系爭機車等語。
    並聲明：原處分撤銷。
四、被告則以：按道路交通管理處罰條例第21條之規定，不僅處
    罰駕駛人，並對汽車所有人一併處罰，考其立法目的無非係
    要求汽車所有人於其將車交由他人駕駛時，能夠對於駕駛人
    之駕駛資格善盡注意之義務，以維護用路人之交通安全及交
    通秩序，是僅需駕駛人確實有駕駛資格未盡符合之情形，汽
    車所有人依該規定即應同受處罰。而依同條第5項但書之規
    定，汽車所有人僅在「已善盡查證駕駛人駕駛執照資格之注
    意，或縱加以相當之注意而仍不免發生違規」之情形下，始
    免受罰。又汽車所有人是否善盡查證之義務，應依汽車所有
    人之智識、經驗、客觀上有無其他查證途徑或是否難以查證
    等情形綜合判斷之。此外，因前揭關於「汽車所有人責任」
    之規定，就責任條件部分，並未限於故意或過失，是汽車駕
    駛人有未領有駕駛執照駕車之情形者，即推定汽車所有人有
    過失，如汽車所有人未舉證已善盡注意義務，尚難因此免責
    ；且違反道路交通管理事件統一裁罰基準及處理細則第18條
    第2、3款規定：「稽查未領有駕駛執照駕駛汽車時，除填製
    通知單外，汽車所有人允許未領有駕駛執照之人駕駛其車輛
    ，經交通執法人員查證屬實者，應同時舉發之；汽車所有人
    與駕駛人隨車同行者，推定其有故意或過失，逕行認定其允
    許未領有駕駛執照者駕車之事實。」亦同本旨。經查舉發員
    警職務報告略以：「現場駕駛賴合群經查發現其未成年並無
    照駕駛；本案經分析研判，警員張馨予依同法第21條第5項
    告發車主甲○○單號GU0000000無誤…」。依前揭規定，應可推
    認原告有過失，原告雖提出相關對話內容佐證，惟該內容尚
    無可得知對話對象為何，又本件駕駛賴合群確係在無駕照情
    形下而駕駛原告所有普通重型機車，且原告並未於該車出借
    前加以積極查證，亦未提出其他證據以資證明縱加以相當注
    意而仍不免發生違規之情事，自無從依道路交通管理處罰條
    例第21條第5項但書之規定主張免責。是原告於前揭時間、
    地點確有「機車所有人允許未領有駕照駕駛其機車」之違規
    事實，被告據以裁處，洵無不合等語，資為抗辯。並聲明：
    原告之訴駁回。
五、本院之判斷：
  ㈠按「汽車駕駛人，有下列情形之一者，處6,000元以上12,00
    0元以下罰鍰，並當場禁止其駕駛：1.未領有駕駛執照駕駛
    小型車或機車」；「汽車所有人允許第1項第1款至第5款之
    違規駕駛人駕駛其汽車者，除依第1項規定之罰鍰處罰外，
    並記該汽車違規紀錄1次。但如其已善盡查證駕駛人駕駛執
    照資格之注意，或縱加以相當注意而仍不免發生違規者，不
    在此限」，處罰條例第21條第1項第1款、第21條第5項分別
    定有明文。再按違反道路交通管理事件統一裁罰基準及處理
    細則（下稱處理細則）第1條規定：「本細則依道路交通管
    理處罰條例第92條第4項規定訂定之。」第2條規定：「（第
    1項）處理違反道路交通管理事件之程序及統一裁罰基準依
    本細則之規定辦理。（第2項）前項統一裁罰基準，如附件
    違反道路交通管理事件統一裁罰基準表(下稱裁罰基準表)。
    」上開處理細則之規定，就其立法目的及功能，乃為防止處
    罰機關枉縱或偏頗，依處罰條例第92條第4項所授權交通部
    會同內政部訂定處理細則及其附件裁罰基準表，用以維持裁
    罰之統一性與全國因違反道路交通管理事件受處罰民眾之公
    平，不因裁決人員不同，而生偏頗，寓有避免各監理機關於
    相同事件恣意為不同裁罰之功能，並非法所不許，於憲法上
    保障人民財產權之意旨並無牴觸（此並有司法院釋字第511
    號解釋理由書意旨足資參照），並無違反法律保留原則。而
    依裁罰基準表的記載，汽車所有人允許第21條第1項第1款至
    第5款之違規駕駛人駕駛其汽車，依第21條第1項第1款至第5
    款規定辦理（即未領有駕駛執照駕駛機車，期限內繳納或到
    案聽候裁決者，應處罰鍰6,000元），並記汽車違規紀錄1次
    ，核此規定，既係基於母法之授權而為訂定，且就處理細則
    附件所示裁罰基準表中有關處罰條例第21條第1項第1款、第
    21條第5項規定之裁罰基準內容，並未牴觸母法，被告自得
    依此基準而為裁罰。
  ㈡本件如事實概要欄所述之原告違規事實，有舉發通知單、原
    處分之裁決書、送達證書、機車車籍查詢、臺中市政府警察
    局第四分局110年9月16日中市警四分交字第1100037148號函
    、道路交通事故初步分析研判表、當事人登記聯單、道路交
    通事故調查卷宗、事故照片、道路交通事故現場圖、110年8
    月2日中市警四分交字第11000287700號函、員警職務報告等
    在卷可稽(本院卷第41至77頁)，原告亦於起訴狀自承系爭機
    車乃由賴合群占有使用，再稽之本件執行舉發職務之員警張
    馨予所製作之職務報告內容略為：「張馨予處理於110年6月
    17日18時36分臺中市○○區○○○路000號前之交通事故，後職張
    馨予舉發該事故駕駛賴合群、車主甲○○交通違規乙案茲分述
    如下：一、現場駕駛賴合群經身分查證及事後電子閘門查詢
    駕籍發現其未成年並無照駕駛普通重型機車。……」等語(本
    院卷第77頁)，故原告違規事實洵堪認定為真。
　㈢原告雖以前詞為主張，然依原告所提其與賴合群間之通訊軟
    體對話內容可見，原告曾對賴合群表示「車鑰匙拿給沛纹嘿
    ，不要拖嘿，我爸有可能叫我託運去高雄，不要害我嘿」「
    還有，載女友不要騎那麼快」等語(本院卷第17頁)，可知原
    告對於系爭機車係由未領有駕駛執照之賴合群所占有使用一
    事知之甚詳，甚且要賴合群載女友不要騎那麼快等語，則原
    告顯有容任未領有駕駛執照之賴合群駕駛系爭機車之客觀行
    為甚明，且原告主觀上對於該違規行為亦有預見可能性；而
    按行政罰法第7 條第1 項規定：「違反行政法上義務之行為
    非出於故意或過失者，不予處罰。」其中所謂故意，係指行
    為人對於構成違規之事實及該事實係屬違規，明知並有意使
    其發生者（直接故意），或行為人對於構成違規之事實，預
    見其發生而其發生並不違背其本意，且知悉該事實係屬違規
    者（間接故意）而言；所謂過失係指行為人雖非故意，但按
    其情節應注意，並能注意，而不注意者（無認識之過失），
    或行為人對於構成違規之事實，雖預見其能發生而確信其不
    發生者（有認識之過失）而言。原告客觀上既有容任未領有
    駕駛執照之賴合群駕駛系爭機車之行為，主觀上對於賴合群
    無照駕駛系爭機車之違規行為亦得以預見，堪認原告行為即
    已該當處罰條例第21條第5項之處罰要件，主觀上亦具有可
    歸責性，縱使原告事後曾要求賴合群返還系爭機車予伊，仍
    難以據此阻卻其違法行為之成立，亦無從據以免除罰責。從
    而，原告前開主張，要難憑採。
六、綜上所述，本件原告確有「機車所有人允許未領有駕照駕駛
    其機車」之違規事實，應擔負行政處罰責任，被告援引處罰
    條例第21條第5項暨裁罰基準表等規定，裁處原告罰鍰6,000
    元，並記汽車違規紀錄1次，核無違誤。原告訴請撤銷原處
    分，為無理由，應予駁回。
七、本件事證已臻明確，兩造其餘攻擊、防禦方法及舉證，經本
    院審酌後，認對於判決結果不生影響，爰不一一論述，併此
    敘明。
八、本件第一審裁判費為300 元，應由原告負擔，爰確定第一審
    訴訟費用額如主文第2 項所示。據上論結，本件原告之訴為
    無理由，依行政訴訟法第237條之7、第237 條之8 第1 項、
    第237 條之9 第1 項、第236 條、第98條第1 項前段，判決
    如主文。
中　　華　　民　　國　　111 　年　　6 　　月　　9 　　日
　　　　　　　　　行政訴訟庭　法　官　謝琬萍
以上正本係照原本作成。　　　　　　　　　　
如不服本判決，應於判決送達後20日內，向本院提出上訴狀並表
明上訴理由（原判決所違背之法令及其具體內容或依訴訟資料可
認為原判決有違背法令之具體事實），其未載明上訴理由者，應
於提出上訴後20日內向本院補提理由書（上訴狀及上訴理由書均
須按他造人數附繕本，如未按期補提上訴理由書，則逕予駁回上
訴），並應繳納上訴裁判費新臺幣750元。
中　　華　　民　　國　　111 　年　　6 　　月　　9 　　日
                               書記官  林麗文